【裁判字號】    97,聲更,6
【裁判日期】    970926
【裁判案由】    沒入保證金
【裁判全文】
臺灣桃園地方法院刑事裁定               97年度聲更字第6號
聲  請  人  臺灣桃園地方法院檢察署檢察官
具  保  人  乙○○
被      告  甲○○
上列聲請人因受刑人違反毒品危害防制條例案件，聲請沒入保證
金（97年度執聲沒字第103 號），經本院以97年度聲字第590 號
裁定沒入在案，嗣經台灣高等法院以97年度抗字第700 號撤銷原
裁定，發回本院更為審理，本院裁定如下：
    主  文
乙○○繳納之保證金新臺幣貳萬元沒入之。
    理  由
一、本件聲請意旨略以：具保人乙○○前因受刑人甲○○違反毒
    品危害防制條例案件，依檢察官指定之保證金額新臺幣二萬
    元，由具保人繳納現金後，而將受刑人釋放在案，茲以該受
    刑人逃匿，自應將具保人繳納上開保證金沒入之等語。
二、按具保之被告逃匿者，應命具保人繳納指定之保證金額，並
    沒入之，不繳納者，強制執行。保證金已繳納者，沒入之，
    刑事訴訟法第一百十八條第一項定有明文。
二、經查：(1)、聲請人指定97年7 月21日上午10時許之執行期日
    ，經傳、拘被告無著，且亦通知具保人應於該日時偕同被告
    到署，具保人置之不理，此有傳票送達回證2 紙、拘票執行
    報告1 紙、法務戶役政連結作業系統1 紙附卷可稽，綜上，
    被告顯有逃匿之事實，聲請意旨核與事實相符。(2)、再查，
    台灣高等法院97年度抗字第700 號裁定意旨以「抗告人稱曾
    以腳傷為由，遞狀載明現居所聲請延緩執行，並佐以診斷證
    明書。果其所陳無訛，則前揭書狀或傳拘處所，即應以抗告
    人所陳明之處所為據，然卷內查無相關資料可供本院核對，
    抗告人所陳是否屬實，尚待詳查，此關係抗告人究有無故意
    逃匿，能否沒入保證金之據，是本案尚有前揭疑點未明，抗
    告人提起抗告，指摘原裁定不當，為有理由，應由本院將原
    裁定撤銷發回，由原法院另行調查後為適法之處理。」經本
    院調閱臺灣桃園地方法院檢察署96年度執字第14607 號卷審
    核，受刑人之母於96年12月31日即已代受刑人收受執行傳票
    ，其97年1 月15日向臺灣桃園地方法院檢察署檢察官具狀陳
    稱已收獲執行傳票，然因家中發生火災、其兄燒傷無工作、
    妹妹因重鬱症無謀生能力，家中母親及妹妹小孩都需伊之扶
    養，因而聲請暫緩執行，然其在聲請狀中及信封上根本無記
    載除戶籍址以外之現居地，僅記載戶籍址，有該聲請狀及信
    封附卷可憑，且暫緩執行之上開理由，亦經臺灣桃園地方法
    院檢察署檢察官拒絕之，而以97年2 月12日發函受刑人表示
    礙難准許，應於97年2 月12日上午10時到案，有該函附卷可
    稽。嗣受刑人又於97年2 月12日具狀聲請暫緩執行，除以上
    開理由外，並陳稱其於97年1 月間摔傷右腳，右腳跟骨折石
    膏固定中，並提出診斷證明1 紙，然其在聲請狀及信封上同
    樣僅記明其之戶籍址並無書明其他現居地，有該聲請狀及信
    封在卷可按，臺灣桃園地方法院檢察署檢察官仍於97年2 月
    26日發函予受刑人表示並無停止執行之原因，礙難准許。由
    上可知，受刑人於抗告理由中陳稱其二度具狀均有記載現居
    地云云，實屬謊言。再查，依受刑人所附國軍桃園總醫院之
    診斷證明書觀之，其僅受右足跟骨挫傷骨折之病症，其接受
    執行根本無不能保其生命之情形，其無暫緩執行之理由甚明
    ，至其石膏固定中，則可在監獄中獲得適當之衛生醫護，其
    乃二度具狀聲請延緩執行，根本僅係用以拖延臺灣桃園地方
    法院檢察署檢察官之依法執行而已。(3)、更甚而有之者，受
    刑人拒絕到案執行，而經臺灣桃園地方法院檢察署檢察官於
    97 年3月14日發布通緝後，受刑人亦仍未到案，迄至97年4
    月12日下午2 時許，在桃園縣中壢市○○○路與環中東路口
    ，與友人賴光明共騎機車，為警攔撿時，其心知己為通緝犯
    ，直接跳車逃逸，後經警逮捕，有警方筆錄附於97年度執緝
    字第582 號卷內可憑，受刑人該次驗尿結果出現嗎啡陽性反
    應，而經本院以97年度審訴字第1319號判處罪刑在案，有該
    判決可佐。此等情節，更可證受刑人逃避執行而逃匿之主觀
    意圖與客觀事實。(4)、至受刑人抗告意旨以具保人長期在外
    工作，未居住於戶籍地，未收受任何偕同其到案執行之文件
    云云。按刑事訴訟法第118 條第1 項規定「具保之被告逃匿
    者，應命具保人繳納指定之保證金額，並沒入之。…」是受
    刑人已有上開逃匿之事實，自應沒入具保人之保證金，現今
    實務作法，於傳喚受刑人到案執行時，同時通知具保人，僅
    為好意通知，使具保人得以及時防範受刑人或被告逃匿，實
    與保證金沒入與否無關。況依96年度執字第14607 號執行卷
    及審、偵各卷，具保人從無具狀陳明其之除戶籍址以外之現
    居地，則執行檢察官通知其之戶籍址，實屬正當。綜上，受
    刑人上開抗告理由，無非狡飾之詞，嚴重浪費司法資源，本
    院在此嚴厲譴責！
三、聲請意旨要無不合，應依刑事訴訟法第118 條第1 項、第12
    1 條第1 項，裁定如主文。
中    華    民    國    97    年    9     月    26    日
                  刑事第三庭  法  官  曾雨明
以上正本證明與原本無異。
如不服本裁定應於送達後5日內向本院提出抗告狀。
                              書記官  施春祝
中    華    民    國    97    年    9     月    26    日


司法院資訊處製作；財團法人民間司法改革基金會備份。
